【裁判字號】    95,上訴,3815
【裁判日期】    951130
【裁判案由】    毒品危害防制條例
【裁判全文】
臺灣高等法院刑事判決                95年度上訴字第3815號
  上  訴  人
  即  被  告  甲○○原名陳明.
                    （現另案於臺灣臺北看守所羈押中）
上列上訴人因違反毒品危害防制條例案件，不服臺灣板橋地方法
院95年度訴字第1317號，中華民國95年 9月18日第一審判決（起
訴案號：臺灣板橋地方法院檢察署95年度毒偵字第2616號﹔移送
併辦案號：臺灣臺北地方法院檢察署95年度獨偵字第1777號），
提起上訴，本院判決如下：
    主  文
原判決撤銷。
甲○○連續施用第一級毒品，累犯，處有期徒刑捌月，扣案之第
一級毒品海洛因淨重玖點陸伍公克沒收銷燬之，扣案之包裝紙肆
張（重零點肆肆公克）沒收。又連續施用第二級毒品，累犯，處
有期徒刑伍月，扣案之第二級毒品安非他命淨重零點壹伍公克沒
收銷毀之，扣案之包裝紙壹張（重零點壹陸公克）及安非他命吸
食器壹個沒收。應執行有期徒刑壹年，扣案之第一級毒品海洛因
淨重玖點陸伍公克及第二級毒品安非他命淨重零點壹伍公克均沒
收銷燬之，扣案之包裝紙伍張（合計重零點陸零公克）及安非他
命吸食器壹個沒收。
    事  實
一、甲○○於民國（下同）91年間因違反商標法案件，經臺灣臺
    北地方法院判處有期徒刑 6月，如易科罰金，以參佰元折算
    1日確定，並於92年9月30日易科罰金執行完畢。復於94年間
    因施用毒品案件，經臺灣板橋地方法院檢察署聲請台灣板橋
    地方法院裁定送觀察、勒戒後，認無繼續施用毒品之傾向，
    再經台灣板橋地方法院檢察署檢察官於 94年7月27日以94年
    度毒偵字第3454號為不起訴處分確定。
二、詎甲○○猶不知悔改，於上開觀察、勒戒執行完畢後五年內
    ，復分別基於施用第一級毒品海洛因及第二級毒品安非他命
    之概括犯意，自94年10月18日某時起至95年6月3日止，在其
    位於臺北縣板橋市○○路○段1號 9樓之22號住處，各分別連
    續施用第一級毒品海洛因多次及第二級毒品安非他命多次，
    其間經警於94年10月18日下午 5時20分許，在其上開住處查
    獲，並扣得毒品海洛因四包（淨重9.65公克，包裝重0.44公
    克）、安非他命一包（淨重0.15公克，包裝重0.16公克）及
    其所有供施用毒品安非他命所用之安非他命吸食器 1個，並
    採集其尿液送驗﹔嗣於95年6月4日晚上11時40分許，復為警
    於臺北市○○區○○路 5段17號查獲，並採集其尿液送驗，
    因而查悉上情。
三、案經台北縣政府警察局板橋分局報請台灣板橋地方法院檢察
    署偵查起訴；暨臺灣台北地方法院檢察署移送原審法院併案
    審理。
    理  由
一、訊據上訴人即被告甲○○供承上揭施用第二級毒品安非他命
    之事實，雖否認有上揭施用第一級毒品海洛因之犯行，並以
    伊僅有施用安非他命等語為辯，惟查被告如何於上揭時地分
    別施用第一級毒品海洛因及第二級毒品安非他命多次等情，
    業據被告於原審法院審理時供承不諱在卷（見原審卷第56、
    60、61頁），並有經警於上開時地扣得被告所有之毒品海洛
    因4包、安非他命1包及其所有供施用毒品安非他命所用之安
    非他命吸食器 1個等物扣案可稽，而被告於上開時地先後為
    警查獲後，經警採集其尿液送請臺灣檢驗科技股份有限公司
    檢驗結果，發現均呈鴉片類（即海洛因進入人體後之代謝物
    ）及安非他命類陽性反應，有該公司 94年11月14日及95年6
    月19日出具之濫用藥物尿液檢驗報告各乙紙在卷可參，另該
    扣案之毒品海洛因4包、安非他命1包，經臺北縣政府警察局
    板橋分局初步鑑驗結果，確含有海洛因成分（淨重9.65公克
    ）及安非他命成分（淨重0.15公克），有該局偵辦毒品危害
    防制條例案查獲毒品初步鑑驗報告書二紙在卷可稽（見94年
    度毒偵字第6259號卷第21頁、第22頁），若被告僅有施用毒
    品安非他命，何以其並為警查獲持有毒品海洛因，而其尿液
    並發現含有毒品海洛因之陽性反應，是被告確有於上揭時地
    分別施用第一級毒品海洛因及第二級毒品安非他命多次之事
    實，應堪認定，被告事後翻異前供否認有施用毒品海洛因，
    要屬卸責之詞，殊無足採，事證明確，被告犯行，洵堪認定
    。
二、查被告甲○○於94年間因施用毒品案件，經台灣板橋地方法
    院裁定送觀察、勒戒後，認無繼續施用毒品之傾向，再經台
    灣板橋地方法院檢察署檢察官於 94年7月27日以94年度毒偵
    字第3454號為不起訴處分確定等情，業據被告供認在卷，並
    有本院被告全國前案紀錄表附卷可參，被告因施用毒品而於
    觀察、勒戒執行完畢後五年以內，再犯本件施用毒品之犯行
    ，核被告所為，係犯毒品危害防制條例第 10條第1項之施用
    第一級毒品罪及同條第 2項之施用第二級毒品罪﹔至被告為
    施用第一級毒品海洛因及第二級毒品安非他命而持有該第一
    級毒品海洛因及第二級毒品安非他命，其持有毒品之行為應
    為施用毒品之當然結果，均不另論罪。而查被告行為後，刑
    法第56條連續犯之規定，業於94年2月2日修正公布刪除，並
    於95年7月1日施行，本件被告基於概括犯意，以相似之手段
    ，在緊接之時間，連續數次分別觸犯構成要件相同之施用第
    一級毒品海洛因罪及施用第二級毒品安非他命罪，依修正前
    刑法第56條之規定，本應依連續犯之規定論以一連續施用第
    一級毒品罪及一連續施用第二級毒品罪，惟因行為後新法業
    已刪除連續犯之規定，此刪除雖非犯罪構成要件之變更，但
    顯已影響行為人刑罰之法律效果，自屬法律有變更，依刑法
    第2條第1項規定，比較新、舊法結果，仍應適用較有利於被
    告之行為時法即舊法，論以連續犯之一連續施用第一級毒品
    罪及一連續施用第二級毒品罪，並加重其刑（參照最高法院
    95年第 8次刑事庭會議決議）﹔至公訴人雖僅就被告94年10
    月18日23時45分許為警採尿回溯前26小時、96小時內某時點
    施用第一級毒品海洛因及第二級毒品安非他命犯行提起公訴
    ，惟被告其餘施用第一級毒品及第二級毒品犯行業經臺灣臺
    北地方法院檢察署檢察官移送原審法院併案審理，且此等部
    分與公訴人起訴之被告犯罪事實間具有連續犯之裁判上一罪
    之關係，為起訴效力所及，本院自得併予審理。又被告前於
    91年間因違反商標法案件，經臺灣臺北地方法院判處有期徒
    刑6月，如易科罰金，以參佰元折算1日確定，並於92年 9月
    30日易科罰金執行完畢，有本院被告前案紀錄表乙紙在卷可
    稽，被告於五年內再故意犯本件有期徒刑以上之罪，不論依
    修正前之刑法第47條，或修正後之刑法第47條第 1項之規定
    ，均構成累犯，對被告而言並無有利或不利之情形，自不生
    新舊法比較之問題，並依適用法律不宜割裂原則，自同應適
    用修正前刑法第47條累犯之規定，遞加重其刑。被告所犯上
    開施用第一級毒品罪及施用第二級毒品罪，犯意各別，行為
    互殊，應予分論併罰。原審以被告上述犯行事證明確，予以
    論罪科刑，固非無見，惟查扣案之包裝海洛因之包裝紙四張
    （重0.44公克）及包裝安非他命之包裝紙一張（重0.16公克
    ），非屬毒品海洛因及毒品安非他命，係被告所有供包裝施
    用之海洛因或安非他命所用之物，為供本件犯罪所用之物，
    應依刑法第38條第1項第2款規定沒收，原審疏未就該包裝紙
    併予宣告沒收之，尚有未洽，是被告上訴意旨否認有施用毒
    品海洛因犯行，暨指摘原審就其所犯之施用第二級毒品罪部
    分量刑過重，固無理由，惟原判決既有可議之處，自應由本
    院予以撤銷改判，爰審酌被告之素行、犯罪之動機、目的、
    手段、次數，迭因施用毒品觸法，經警查獲仍未能戒絕毒癮
    ，其因而所致生之危害及犯罪後之態度等一切情狀，分別就
    施用第一級毒品及第二級毒品量處如主文第二項所示之刑。
    而查被告行為後，刑法第51條亦於民國94年2月2日修正公布
    ，並於95年7月1日施行，修正前刑法第51條規定：「數罪併
    罰，分別宣告其罪之刑，依左列各款定其應執行者：」其中
    第 5款規定：「宣告多數有期徒刑者，於各刑中之最長期以
    上，各刑合併之刑期以下，定其刑期。但不得逾二十年。」
    修正後刑法第51條第 5款規定：「宣告多數有期徒刑者，於
    各刑中之最長期以上，各刑合併之刑期以下，定其刑期。但
    不得逾三十年。」經比較結果，修正後刑法並非較有利於行
    為人，依刑法第2條第1項前段之規定，暨依適用法律不宜割
    裂原則，同應依修正前刑法第51條第 5款規定，定其應執行
    之刑。至扣案之海洛因（淨重9.65公克）及安非他命（淨重
    0.16公克），係查獲之毒品，不問屬於犯人與否，應依毒品
    危害防制條例第18條第1項前段沒收銷燬之﹔另包裝紙5張（
    計重0.60公克）及安非他命吸食器一個，係被告所有供犯本
    件施用毒品海洛因及安非他命所用之物，為供本件犯罪所用
    之物，均依刑法第38條第1項第2款規定沒收之。
三、至臺灣板橋地方法院檢察署檢察官95年度毒偵字第6665號移
    送併辦意旨略以：甲○○基於施用第二級毒品安非他命之犯
    意，於 95年8月13日為警採尿回溯前96小時內某時，在臺北
    縣不詳地點，施用毒品安非他命一次，因認被告就此部分亦
    涉犯毒品危害防制條例第10條第 2項之施用第二級毒品罪嫌
    云云。
四、查被告行為後，刑法第56條連續犯之規定，業於94年2月2日
    修正公布刪除，並於95年7月1日施行，若被告連續數行為而
    犯同一之罪名，均在新法施行前者，新法施行後，應依刑法
    第2條第1項之規定，適用最有利於行為人之法律。部分之數
    行為，發生在新法施行前者，新法施行後，該部分適用最有
    利於行為人之法律。又若其中部分之一行為或數行為，發生
    在新法施行後者，該部分則不能論以連續犯。（參照最高法
    院95年第 8次刑事庭會議決議意旨），檢察官移送併辦意旨
    認被告另於95年 8月13日為警採尿回溯前96小時內某時施用
    毒品安非他命一次之犯行，依上開說明，該施用毒品犯行係
    發生在新法施行後，該部分與被告在刑法修正前所犯之施用
    毒品犯行不能論以連續犯，自與公訴人起訴之犯罪事實間不
    具有連續犯之裁判上一罪關係，非起訴效力所及，本院自無
    從審究，應退由檢察官另行偵查處理。
據上論斷，應依刑事訴訟法第369條第1項前段、第364條、第299
條第1項前段，毒品危害防制條例第 10條第1項、第2項、第18條
第1項前段，刑法第 11條前段、第2條第1項前段、修正前刑法第
56條、第47條、第51條第5款及刑法第 38條第1項第2款，判決如
主文。
本案經檢察官黃全祿到庭執行職務。
中    華    民    國    95    年    11    月    30    日
                  刑事第五庭    審判長法  官  張傳栗
                                      法  官  吳啟民
                                      法  官  朱光仁
以上正本證明與原本無異。
施用第一級毒品部分如不服本判決應於收受送達後十日內向本院
提出上訴書狀，其未敘述上訴之理由者並得於提起上訴後十日內
向本院補提理由書（均須按他造當事人之人數附繕本）。
                                      書記官  何子傑
中    華    民    國    95    年    11    月    30    日
附錄：本案論罪科刑法條全文
施用第一級毒品者，處六月以上五年以下有期徒刑。
施用第二級毒品者，處三年以下有期徒刑。


司法院資訊處製作；財團法人民間司法改革基金會備份。
